【裁判字號】    90,上訴,2416
【裁判日期】    900914
【裁判案由】    偽造貨幣等
【裁判全文】
臺灣高等法院刑事判決                  九十年度上訴字第二四一六號
    上訴人  臺灣宜蘭地方法院檢察署檢察官
    被  告  乙 ○ ○
    指  定
    辯護人  甲○公設辯護人
右列上訴人因被告偽造貨幣案件，不服台灣宜蘭地方法院九十年度訴字第一一三號，
中華民國九十年五月三十一日第一審判決（起訴案號：臺灣宜蘭地方法院檢察署九十
年度偵字第一０七號、第四一０號、第五八六號）提起上訴，甲○判決如左：
    主    文
上訴駁回。
    理    由
一、公訴意旨略以：乙○○於民國（下同）九十年一月二十九日晚上，在其宜蘭縣員
    山鄉○○村○○路七十五之二號住處，為警在其皮夾內查獲偽鈔新台幣（下同）
    千元鈔二張，因認被告乙○○涉有刑法第一百九十六條第一項之意圖供行使之用
    而收集偽造通用紙幣罪嫌云云。
二、按犯罪事實應依證據認定之，無證據不得推定其犯罪事實；又不能證明被告犯罪
    者，應諭知無罪之判決；刑事訴訟法第一百五十四條、第三百零一條第一項前段
    分別定有明文。又事實之認定，應憑證據，如未能發現相當證據，或證據不足以
    證明，自不能以推測或擬制之方法，為裁判基礎；刑事訴訟法上所謂認定犯罪事
    實之證據，係指足以認定被告確有犯罪行為之積極證據而言，該項證據自需適合
    於被告犯罪事實之認定，始得採為斷罪資料，最高法院四十年台上字第八六號、
    二十九年上字第三一０五號分別著有判例。
三、本件公訴意旨認被告乙○○涉有刑法第一百九十六條第一項罪嫌，無非以被告乙
    ○○確曾於前揭時、地，為警在其皮夾內查扣偽造之千元鈔二張為其論據。訊據
    被告乙○○則堅決否認其有前開偽造貨幣犯行，辯稱：該二張千元偽鈔係其於在
    過年時所贏得，後來發現係偽鈔，不敢花用，復不知如何處理，故乃放置於皮夾
    中，並與其他真鈔分開，並未收集偽鈔擬供使用等語。
四、經查：本件被告乙○○固供承其確有於前開時、地，為警在其皮夾內查扣千元偽
    鈔二張等情，且該二張為警查扣之千元鈔，其票面編號均為ＤＲ三八八八六七Ｇ
    Ｕ），嗣經送請中央銀行發行局鑑定結果，亦認該二張千元鈔，均係以彩色噴墨
    方式仿印，紙質與真鈔不同，安全線及水印以灰色墨在紙張正面仿製，認係偽鈔
    無訛，亦有中央銀行發行局（九０）台央發字第０三００二六四四七號函乙份在
    卷可稽。惟該二張千元偽鈔，被告自警訊至甲○審理時均一致供承係其農曆過年
    時參與賭博所贏取而來，後發覺係偽鈔，即不敢用用等情，另證人即查獲本件之
    警員黃燦焰於原審亦庭證稱：「當時我要把機車失竊單拿給他家人，去他家時他
    媽媽說被告不知道哪裡來的電視和除濕機，我就問他，他承認是他偷的，我要他
    拿出皮夾來看，發現裡面有二張一千元偽鈔，皮夾內還有其他證件，並無其他紙
    鈔。」等語（見原審卷第三十一頁），顯見該二張千元偽鈔，確係警員黃燦焰拿
    取機車失竊單交付被告家人時，發覺被告家中放置有竊取而來之贓物，於檢查被
    告皮夾時，始無意間在該皮夾內發現該二張千元偽鈔無訛，而警員黃燦焰查獲被
    告持有之偽鈔均該二張千元鈔，餘並未再發覺被告有何收集偽鈔之情事，尚難僅
    因在被告皮夾內扣得該二張千元偽鈔，即遽認被告乙○○有收集偽造通用貨幣犯
    行。再者，被告乙○○固持有該偽造千元紙鈔行為，惟遍查全卷事証，並查無被
    告有偽造或變造通用貨幣或意圖供行使而交付偽造之通用貨幣犯行，亦無被告有
    偽造、變造通用貨幣或於收受該偽鈔後明知而行使犯行，且刑法偽造貨幣罪章，
    並不處罰單純持有偽造通用貨幣行為，殊難因被告單純持有該偽造之千元鈔二張
    ，即遽指被告涉有刑法第一百九十六條第一項犯行。
五、綜上所論，足徵被告乙○○所辯尚堪採信，此外，復查無其他積極證據足資證明
    被告乙○○有何公訴意旨所指偽造貨幣犯行，其犯罪自屬不能証明，原審依調查
    証據所得，綜理全案辯論意旨，據而為被告乙○○無罪之諭知，並說明扣案偽造
    之千元鈔二張，基於從刑附隨於主刑之原則，爰不為宣告沒收之理由，依法洵無
    不合，檢察官上訴意旨仍執陳詞認被告涉犯該罪，指摘原判決不當，要無理由，
    應駁回其上訴。
六、據上論斷，應依刑事訴訟法第三百六十八條，，判決如主文。
本案經檢察官張秋雲到庭執行職務。
中    華    民    國      九十     年       九       月      十四       日
                            臺灣高等法院刑事第十六庭
                                審判長法  官  許  增  男
                                      法  官  蔡  彩  貞
                                      法  官  黃  鴻  昌
右正本證明與原本無異。
如不服本判決應於收受送達後十日內向甲○提出上訴書狀，其未敘述上訴之理由者並
得於提起上訴後十日內向甲○補提理由書（均須按他造當事人之人數附繕本）。
                                      書記官  黃  千  鶴
中    華    民    國      九十     年       九       月      十四       日


司法院資訊處製作；財團法人民間司法改革基金會備份。
